【裁判字號】    89,重訴,357
【裁判日期】    891230
【裁判案由】    損害賠償
【裁判全文】
臺灣桃園地方法院民事判決  八十九年度重訴字第三五七號
    原      告  己○○○
    原      告  戊○○
    原      告  乙○○
    原      告  丙○○
    原      告  丁○○
    右五人共同
    訴訟代理人  陳文正律師
    被      告  甲○○      住.
右當事人間請求損害賠償事件，經本院刑事庭於八十九年四月二十五日以八十九年度
交重附民字第一號裁定移送前來，本院判決如左：
    主    文
被告應給付原告己○○○新台幣壹佰萬元，原告戊○○、乙○○、丙○○、丁○○各
新台幣伍拾萬元，及均自民國八十九年四月十二日起至清償日止，依年息百分之五計
算之利息。
原告其餘之訴駁回。
訴訟費用由被告負擔二分之一；餘由原告負擔。
本判決第一項於原告己○○○以新台幣貳拾萬元，原告戊○○、乙○○、丙○○、丁○○各以新台幣壹拾萬元供擔保後，得假執行。
原告其餘假執行之聲請駁回。
    事    實
壹、原告方面：
（一）聲明：
（１）被告應給付原告己○○○新台幣（以下同）二百萬元；原告戊○○、乙○○、
      丙○○、丁○○各新台幣一百五十萬元及自起訴狀繕本送達翌日起至清償日止
      ，按年息百分之五計算之利息。
（２）原告等願供擔保，請准為宣告假執行。
（二）陳述：
（１）被告甲○○於民國八十八年五月二十七日七時三十分許，駕駛車牌ＡＣˍ五五
      九○號之自小客車，由桃園縣中壢市往龍潭鄉方向行駛，途經桃園縣平鎮市○○路南勢二段與南京路口時，原應注意車前人車動態，隨時採取必要之安全措
      施，依當時情況並無不能注意之情事，詎其應注意，並能注意，竟疏未注意，
      適有被害人張全薰騎乘車牌ＩＱＫˍ二一○號之重型機車由南京路駛出，因而
      為甲○○所駕駛之前揭車所撞及，致張全薰顱內出血及頭部外傷，於送醫不治
      死亡。
（２）法律關係及請求權基礎：（ａ）按依民法第一百八十四條第一項前段：因故意
      或過失不法侵害他人之權利者，負損害賠償責任；民法第一百九十二條第一項
      ：不法侵害他人致死者，對於支出殯葬費之人負損害賠償責任；另同法第一百
      九十四條：不法侵害他人致死者，被害人之父、母、子女及配偶，雖非財產上
      之損害，亦得請求賠償相當之金額，又應負損害賠償責任者，除法律另有規定
      或契約另有訂定外，應回復他方損害發生前之原狀。因回復而應給付金錢者，
      自損害發生時起加給利息，此民法第二百十三條亦定有明文可稽。（ｂ）茲將
      原告等人所受損害及金額列述如下。因被害人張全薰之配偶己○○○為民國三
      十五年八月三十一日生；其子女分別為戊○○（五十九年三月二十六日生）、
      乙○○（六十二年五月十七日生）、丙○○（六十五年三月二十日生）、丁○○（六十七年一月二十三日生）。四位子女雖均已成年，但其喪偶、喪父之痛
      ，非筆墨所能形容，又常年與原告等人共同生活，日常起居生活及精神均維繫
      在一起，突遭橫禍，猶如晴天霹靂，內心之痛苦非三言兩語所能形容，又被告
      幾經口頭及調解委員會通知，均拒不理會及拒不到場，如此毫無誠意、漠視人
      命之態度，更加深原告等人內心之痛苦，久久不能平復，親人就此永別，內心
      之創痛至深，每日思及前共同生活之種種情狀，愴然淚下，內心傷痛，非外人
      所能理解及體會，故而，內心之傷痛並非三言兩語及筆墨所能加以形容，因此
      ，自應由被告加以補償予原告等人，故而，原告己○○○為被害人張金薰之妻
      ，痛苦猶深，故請求精神上之撫慰金二百萬元，子女四人各請求各一百五十萬
      元之撫慰金，以資慰撫，實非過當。（ｃ）又原告等人因遭此橫禍，被告至今
      ，仍拒付分文，毫無誠意，漠視基本人權，是故，願提供適當之擔保，爰請
      鈞院審酌上情，從低核定擔保金，併准為宣告假執行，以維權益。
（三）證據：提出相驗屍體証明書、起訴書、調解不成立證明書等各一件為證。
貳、被告方面：
    被告未於言詞辯論期日到場，亦未提出準備書狀作何聲明或陳述。
參、本院依職權調閱八十八年度交易字第五三一號卷宗。
     理  由
一、本件被告未於言詞辯論期日到場，核無民事訴訟法第三百八十六條各款所列情形
    ，爰依原告聲請，由其一造辯論而為判決。
二、本件原告主張：被告甲○○於民國八十八年五月二十七日七時三十分許，駕駛車
    牌ＡＣˍ五五九○號之自小客車，由桃園縣中壢市往龍潭鄉方向行駛，途經桃園
    縣平鎮市○○路南勢二段與南京路口時，原應注意車前人車動態，隨時採取必要
    之安全措施，依當時情況並無不能注意之情事，詎其應注意，並能注意，竟疏未
    注意，適有被害人張全薰騎乘車牌ＩＱＫˍ二一○號之重型機車由南京路駛出，
    因而為甲○○所駕駛之前揭車所撞及，致張全薰顱內出血及頭部外傷，於送醫不
    治死亡，刑事部份經本院，八十八年度交易字第五三一號對於被告以過失致人於
    死罪，判處有期徒刑七月之事實。業據其提出相驗屍體証明書、起訴書、調解不
    成立證明書等各一件為證，並經本院閱八十八年度交易字第五三一號卷宗查明屬
    實，依法被告仍難辭其過失之責。又被害人係因本件車禍死亡，與被告之過失行
    為間並有相當因果關係，堪以認定。
三、按民法第一百八十四條第一項前段：因故意或過失不法侵害他人之權利者，負損
    害賠償責任；民法第一百九十二條第一項：不法侵害他人致死者，對於支出殯葬
    費之人，亦應負損害賠償責任；同法第一百九十四條：不法侵害他人致死者，被
    害人之父、母、子女及配偶，雖非財產上之損害，亦得請求賠償相當之金額。又
    應負損害賠償責任者，除法律另有規定或契約另有訂定外，應回復他方損害發生
    前之原狀。因回復而應給付金錢者，自損害發生時起加給利息，此民法第二百十
    三條亦定有明文可稽。被告甲○○不法侵害被害人張全薰致死既經認定，原告己○○○為被害人張全薰之配偶，戊○○、乙○○、丙○○、丁○○為被害人張全
    薰之子女，此有戶籍謄本在卷可參，其等依民法第一百八十四條第一項前段、第
    一百九十二條第一項、第一百九十四條之規定，請求被告負損害賠償責任，自有
    理由。原告等遭喪偶、喪父之痛，內心之痛苦非三言兩語所能形容，因此，自應
    由被告加以補償予原告等人，原告己○○○為被害人張金薰之妻，故請求精神上
    之撫慰金二百萬元，自屬適當，被害人張金薰子女戊○○、乙○○、丙○○、丁○○等四位子女四人各請求各一百五十萬元之撫慰金，本院審酌雙方身份、地位
    ，自嫌過高，應予核減為各一百萬元為適當。
四、按損害之發生或擴大，被害人與有過失者，法院得減輕賠償金額，或免除之。民
    法第二百十七條定有明文。查被告甲○○駕駛上開自小客車，途經桃園縣平鎮市
    ○○路南勢二段與南京路口無號誌交岔路口時，逢下雨，視線不良，原應注意行
    經無號誌交岔路口及因雨霧致視線不清時，均應減速慢行，作隨時停車之準備。
    依當時情況並無不能注意之情事，乃竟疏未注意，貿然以四十公里之時速前進，
    固有道路交通安全規則第九十三條第一項第四款規定，其有過失甚明。惟被害人
    張全薰騎乘重型機車由南京路駛出，欲左轉中豐路往中壢方向行駛，亦疏未注意
    讓幹線車先行，致遭甲○○所駕駛之前揭自用小客車撞及，張全薰因而人車倒地
    ，受有頭部外傷、頸部裂傷、胸部挫傷併右側多處骨折及血胸，經送醫急救後，
    終因顱內出血及頭部外傷死亡，有違同規則第一百零二條第一項第二款騎承機車
    行經無號誌交岔路口，未讓幹線車先行之規定，於本件車禍發生同有疏失，本院
    認被告與被害人應各負百分之五十責任方為適當。經過失相抵後，原告己○○○
    依侵權行為之法律規定請求撫慰金一百萬元，原告戊○○、乙○○、丙○○、丁○○等四位子女四人各依侵權行為之法律規定請求各五十萬元之撫慰金，及自起
    訴繕本送達被告翌日即八十九年四月十二日起至清償日止，依年息百分之五計算
    之利息為有理由，應予准許；原告逾此部分之請求為無理由，應予駁回。
五、原告陳明願供擔保，聲請宣告假執行，經核其勝訴部份，核無不合，爰酌定相當
    之擔保金額宣告之；其餘假執行之聲請，因訴之駁回而失所附麗，不予准許。
六、結論：本件原告之訴，為一部有理由，一部無理由，並依民事訴訟法第三百八十
    五條第一項前段、第七十九條但書、第八十五條第二項、第三百九十條第二項，
    判決如主文。
中      華      民      國    八十九    年     十二     月     三十     日
                                臺灣桃園地方法院民事第一庭
~B法      官  陳添喜
右為正本係照原本作成
如對本判決上訴，須於判決送達後廿日內向本院提出上訴狀
中      華      民      國    八十九    年     十二     月     三十     日
~B法院書記官  林蕙鴻


司法院資訊處製作；財團法人民間司法改革基金會備份。
